【裁判字號】    89,上易,2217
【裁判日期】    891031
【裁判案由】    毀棄損壞
【裁判全文】
臺灣高等法院臺中分院刑事判決                  八十九年度上易字第二二一七號
    上  訴  人
    即  被  告  丙○○
右上訴人因毀損案件，不服臺灣臺中地方法院八十八年度訴字第一九二一號中華民國
八十九年八月十六日第一審判決（起訴案號：臺灣臺中地方法院檢察署八十八年度偵
字第八五四一號），提起上訴，本院判決如左：
      主  文
原判決撤銷。
丙○○共同損壞他人店內裝潢之玻璃櫥窗及冰櫃，足以生損害於他人，處有期徒刑陸
月，如易科罰金以參佰元折算壹日。
      事  實
一、丙○○因乙○○之姐黃素珍與陳秋美有債務糾紛，受託陳秋美處理前開債務糾份
    ，竟於民國（下同）八十七年十二月二十六日十八時四十分許，至台中市○○區
    ○○路二段三十一之五十八號乙○○所經營之廣味豐港式燒腊莊，要乙○○處理
    該債務，經乙○○表示該債務與其無關，詎丙○○竟夥同姓名、年籍、住所不詳
    之成年人約六、七人，基於毀損之犯意聯絡，持不詳人所有之棒球棍搗毀損壞前
    開廣味豐港式燒腊莊內裝潢之玻璃及冰櫃。
二、案經乙○○訴由台中市警察局第四分局報請台灣台中地方法院檢察署檢察官偵查
    起訴。
      理  由
一、訊據上訴人即被告丙○○坦承有右揭毀損之行為，雖其在原審辯稱：當時伊是去
    找告訴人乙○○商談前開債務的事情，後來吵了起來，伊於掀翻桌子後，看到地
    上有棍子，才拿起來敲冰箱的玻璃門及門口的玻璃櫥窗云云。惟告訴人乙○○於
    警訊時、偵查中及原審皆指稱：被告在案發前幾分鐘有找伊問是否處理伊姐姐的
    債務，伊對被告表示又不是伊欠錢，被告就說試試看等語。而証人黃張魛於警訊
    時及原審中均証稱被告砸店時，係拿著球棍來的，球棍並非店裡的。參以告訴人
    乙○○於原審亦陳明前開球棍並非伊店裡之物。再依証人黃張魛及另一目睹被告
    等人作案後逃逸之証人李佳莉之証述，前往砸店者共有約六、七人，而非僅有被
    告一人等情，復有現場照片十三幀等件附卷可稽。足見被告係因催討前開債務未
    果，始蓄意毀損而夥同多人攜帶球棍前往上址搗毀告訴人所經營之廣味豐港式燒
    腊莊內裝潢之玻璃及冰櫃，至為明灼。被告所為上述辯詞，不足遽採。本件事證
    明確，被告犯行洵堪認定。
二、核被告所為，係犯刑法第三百五十四條之毀損罪，被告與不詳姓名、年籍、住所
    之成年人約六、七人共同實施犯罪，其彼此之間有犯意聯絡及行為分擔，應論以
    共同正犯。原審以被告犯行明確而判處被告罪刑，雖非無見，然查：原審判處被
    告共同毀損罪，卻未於理由欄內，就被告與不詳姓名、年籍、住所之成年人約六
    、七人共同實施犯罪，其彼此之間有犯意聯絡及行為分擔，應論以共同正犯予以
    論述說明，顯然理由不備而有未合。被告上訴意旨否認前揭共同實施毀損之犯行
    ，固無足取，然原審判決既有上開可議之處，自應由本院予以撤銷改判。茲審酌
    被告之品行、犯罪之動機、犯罪之情節、犯罪所生之損害、犯罪後之態度，以及
    現已與告訴人和解，經告訴人於本院表明不願追究等一切情狀，判處如主文第二
    項所示之刑，並諭知易科罰金之折算標準，以示懲儆。
三、至公訴意旨另以被告乙○○夥同前揭不詳姓名之人搗毀上述物品時，尚趁隙拿走
    抽屜內之現金新台幣（下同）一萬八千八百元，因認被告此部分涉有刑法第三百
    二十六條第一項之加重搶奪罪云云。惟按犯罪事實應依證據認定之，無證據不得
    推定其犯罪事實，刑事訴訟法第一百五十四條定有明文。又刑事訴訟法上所謂認
    定犯罪事實之證據，係指足以認定被告確有犯罪行為之積極證據而言，該項證據
    自須適合於被告犯罪事實之認定，始得採為斷罪資料；如未能發現相當證據，或
    證據不足以證明，自不能以推測或擬制之方法，以為裁判之基礎，最高法院二十
    九年上字第三一０五號、四十年台上字第八十六號分別著有判例可資參照。本件
    公訴人認被告涉有刑法第三百二十六條第一項之罪嫌，無非係以告訴人乙○○及
    証人黃張魛之供述為其論據。然被告堅決否認有何加重搶奪犯行，並辯稱：伊並
    未在前開店內取走任何金錢等語。經查：証人即告訴人之母黃張魛於警訊中供稱
    案發時有一歹徒在其前面大聲說髒話，又說欠人錢不還，隨即打開櫃子抽屜，其
    為保護孫子在旁急著抱著喊搶劫，其兒子（即告訴人乙○○）等三人從後面廚房
    跑來，但已來不及了，後來發現櫃子內之營業所得財物已被拿走，隨即報案。嗣
    於偵查中卻稱如何拿錢她不知道，其站在櫃台旁看到砸店嚇得頭昏昏。及至原審
    亦供稱伊是護著孫子，沒有看錢等語。其先後供述未臻一致，且皆未目睹被告搶
    奪金錢。而告訴人乙○○於警訊時供稱伊當時在廚房內工作，突然看到外面有人
    喊搶劫，出來看到店內一片混亂，見狀衝出店外，作案的人均已逃逸。是其亦僅
    係事後到櫃台，並未目睹被告搶奪金錢。又証人即案後發據報趕赴現場之員警林
    聰明於原審亦供稱伊至現場時，收銀機有打開，沒有被破壞，收銀機還有錢，一
    百元的紙鈔較多，當時有要被害人清點，但被害人在現場並未清點，是事後到派
    出所做筆錄時才說錢有短少。告訴人乙○○或証人黃張魛既於案發時有發現遭被
    告取走收銀機內之金錢，為何不於警方到場時當場清點財物？卻至警方制作筆錄
    時始稱金錢有短少？果被強取財物，收銀機內為何還留有百元紙鈔未被取走？足
    見告訴人乙○○及証人黃張魛之前開供述，未逾無合理可疑之程度，尚難遽為被
    告不利之認定。此外，復查無其他積極證據足資認定被告有何公訴人所指上開犯
    行，本件自屬不能證明被告犯罪，因公訴人認此部分與前開有罪部分有牽連犯之
    裁判上一罪關係，爰不另為被告無罪之諭知。
四、據上論斷，應依刑事訴訟法第三百六十九條第一項前段、第三百六十四條、第二
    百九十九條第一項前段，刑法第二十八條、第三百五十四條、第四十一條，罰金
    罰鍰提高標準條例第一條前段、第二條，判決如主文。
五、本案經檢察官甲○○到庭執行職務。
中      華      民      國    八十九    年      十      月    三十一    日
                                  臺灣高等法院臺中分院刑事第八庭
                                        審判長法  官  羅  得  村
                                              法  官  劉  榮  服
                                              法  官  古  金  男
右正本證明與原本無異。
檢察官得上訴。
被告不得上訴。
如不服本判決應於收受送達後十日內向本院提出上訴書狀，其未敘述上訴之理由者並
得於提起上訴後十日內向本院補提理由書（均須按他造當事人之人數附繕本）。
                                              書記官  林  世  傑
中      華      民      國    八十九    年      十一    月      二      日
附錄論罪科刑法條
刑法第三百五十四條：毀棄、損壞前二條以外之他人之物，或致令不堪用，足以生
損害於公眾或他人者，處二年以下有期徒刑、拘役或五百元以下罰金。
                                                                        Ｃ


司法院資訊處製作；財團法人民間司法改革基金會備份。
